【裁判字號】    99,訴,3130
【裁判日期】    991001
【裁判案由】    土地所有權移轉登記
【裁判全文】
臺灣臺北地方法院民事判決              99年度訴字第3130號
原      告  乙○○
訴訟代理人  甲○○○
被      告  丙○○
            丁○○
上列當事人間土地所有權移轉登記事件，本院於民國九十九年九
月十日言詞辯論終結，判決如下：
    主  文
原告之訴駁回。
訴訟費用由原告負擔。
    事實及理由
壹、程序部分：
    按訴狀送達後，原告不得將原訴變更或追加他訴。但請求之
    基礎事實同一、該訴訟標的對於數人必須合一確定時，追加
    其原非當事人之人為當事人者，不在此限，民事訴訟法第二
    百五十五條第一項第一款、第五款分別定有明文。本件原告
    起訴時原列戊○○為被告，因戊○○已於起訴前死亡，原告
    於本院言詞辯論期日陳稱：要告戊○○之繼承人即丙○○、
    丁○○二人等語，即追加丙○○、丁○○為被告。查原告上
    開訴之追加，請求之基礎事實同一，且屬訴訟標的對於數人
    必須合一確定，追加其原非當事人之人為當事人，參以首開
    說明，應予准許。
貳、實體部分：
一、原告起訴主張：
  (一)原告於民國六十七年二月十四日以新臺幣（下同）一萬二千
    元之代價，向戊○○購買臺北縣烏來鄉○○段第四七九地號
    土地所有權，業已付清價金，惟戊○○及其繼承人即被告丙○○、丁○○竟拒不辦理所有權移轉登記，為此提起本件訴
    訟，請求被告將系爭土地所有權移轉予原告等語。
  (二)聲明：被告應將坐落臺北縣烏來鄉○○段第四七九地號土地
    面積０‧三二四０公頃山地保留地所有權移轉登記予原告。
二、被告抗辯略以：
  (一)原告所述之事，是原告與戊○○間的事情，與被告二人無關
    等語。
  (二)聲明：原告之訴駁回。
三、本院之判斷：
  (一)原告主張之事實，固據提出被告所未爭執其真正之契約書、
    土地登記謄本為憑，觀之該契約書記載：「茲同意將忠治村
    上面竹林地（地號479）乙塊約０‧三二四０公頃讓猶乙○○所有，甲乙方同意條件如后：一、保留地開放時，立即辦
    理移交手續。…中華民國六十七年二月十四日」等語。固堪
    認戊○○於六十七年二月十四日與原告簽訂契約書，將土地
    權利讓與原告。惟該契約書既載明係於「保留地開放時」戊○○應辦理移交手續，而系爭土地為原住民保留地，有系爭
    土地之土地登記謄本在卷可稽，所謂「保留地開放」，於原
    住民保留地之情形，一般而言，係指依原住民保留地開發管
    理辦法第十八條第一項所定「原住民取得原住民保留地所有
    權後，除政府指定之特定用途外，其移轉之承受人以原住民
    為限」之限制解除而言。則無論原告是否具有原住民身分，
    於該停止條件成就（上開限制解除）前，被告仍不負移轉登
    記之義務。而目前該限制仍未開放，原告亦未舉證證明該限
    制業已解除，則系爭契約書所定之停止條件尚未成就，原告
    尚不得請求被告履行契約。
  (二)況且，由原告提出之系爭土地之土地登記謄本觀之，該土地
    於五十六年十二月六日起即登記為國有，所有權人為中華民
    國，戊○○與原告簽約時，戊○○並非系爭土地所有權人，
    原告亦未舉證證明被告業已取得系爭土地所有權，被告對於
    系爭契約書所定給付義務，即處於給付不能之狀態，本院自
    無從命被告被告為移轉登記。
  (三)綜上，原告請求被告移轉系爭土地所有權，為無理由，應予
    駁回。
四、結論：原告之訴為無理由，依民事訴訟法第七十八條，判決
    如主文。
中    華    民    國    99    年    10    月    1     日
                  民事第二庭    法  官  高偉文
以上正本係照原本作成
如對本判決上訴，須於判決送達後20日內向本院提出上訴狀。如
委任律師提起上訴者，應一併繳納上訴審裁判費。
中    華    民    國    99    年    10    月    1     日
                                書記官  駱俊勳

司法院資訊處製作；財團法人民間司法改革基金會備份。
